臺灣基隆地方法院刑事裁定
111年度聲字第284號
聲  請  人  臺灣基隆地方檢察署檢察官
受  刑  人  余維彬



上列聲請人因受刑人數罪併罰有二裁判以上，聲請定其應執行之
刑（111年度執聲字第140號），本院裁定如下：
    主  文
余維彬所犯如附件所示之罪所處之刑，應執行有期徒刑參年。
    理  由
一、聲請意旨略以：受刑人余維彬因毀損等案件，先後經判決確
    定如附表，依刑法第50條第1 項但書第1款及第2項之規定，
    經受刑人請求定應執行刑（檢附受刑人請求檢察官定應執行
    刑聲請狀1件），並依刑法第53條及第51條第5款規定，定其
    應執行之刑，爰依刑事訴訟法第477條第1項聲請裁定等語。
二、按裁判確定前犯數罪者，併合處罰之。但有下列情形之一者
    ，不在此限：一、得易科罰金之罪與不得易科罰金之罪。二
    、得易科罰金之罪與不得易服社會勞動之罪。三、得易服社
    會勞動之罪與不得易科罰金之罪。四、得易服社會勞動之罪
    與不得易服社會勞動之罪。前項但書情形，受刑人請求檢察
    官聲請定應執行刑者，依第51條規定定之，刑法第50條定有
    明文；次按數罪併罰，有二裁判以上者，依第51條之規定，
    定其應執行之刑，而宣告多數有期徒刑者，於各刑中之最長
    期以上，各刑合併之刑期以下，定其刑期，但不得逾30年，
    刑法第53條、第51條第5 款亦分別定有明文；又依刑法第53
    條應依刑法第51條第5 款至第7 款之規定，定其應執行之刑
    者，由該案犯罪事實最後判決之法院之（對應）檢察官，聲
    請該法院裁定之，刑事訴訟法第477條第1項規定甚明。
三、查受刑人余維彬犯如附件所示各罪，經本院分別判處如附件
    一覽表所示之刑確定，有各該案裁判書及臺灣高等法院被告
    前案紀錄表附卷可稽；其中有得易科罰金之罪（附表編號１
    、４至７）與不得易科罰金之罪（附表編號２、３），茲檢察官
    依受刑人聲請就附表所示各罪定其應執行之刑，有該受刑人
    於民國111年3月23日所具之請求檢察官聲請定應執行刑聲請
    狀1 紙（見臺灣基隆地方檢察署111年度執聲字第140號執行
    卷宗第3頁）在卷足憑。本件受刑人所犯如附表所示各罪，
    均係於本院109 年度簡上字第52號判決確定（109年6月16日
    ）前所犯；而本件最後事實審法院係受刑人所犯附表編號７
    所示之罪之案件，經本院於110 年12月1日判決，110年12月
    29日確定，是以聲請人以本院為上開案件之犯罪事實最後判
    決法院，聲請定其應執行之刑，洵屬有據。
四、按行為人所犯為數罪併罰，其中之一罪雖得易科罰金，但因
    與不得易科之他罪合併處罰之結果，於定執行刑時，祇須將
    各罪之刑合併裁量，不得易科罰金合併執行（司法院大法官
    會議釋字第144號、第679號解釋意旨參照）；是併合處罰結
    果而不得易科罰金時，原可易科部分所處之刑，自亦無庸為
    易科折算標準之記載。因之，受刑人所犯如附表編號１、４至
    ７所示之罪雖得易科罰金，但因與不得易科之如附表編號２、
    ３所示之罪合併處罰之結果，本院於定執行刑時，自無庸諭
    知易科罰金。另刑事訴訟法第370條第2項、第3項，已針對
    第二審上訴案件之定應執行刑，明定有不利益變更禁止原則
    之適用；而分屬不同案件之數罪併罰有應更定執行刑之情形
    ，倘數罪之刑，曾經定應執行刑，再與其他裁判宣告之刑定
    應執行刑時，在法理上亦同受此原則之拘束。亦即，另定之
    執行刑，其裁量所定之刑期，不得較重於前定之執行刑加計
    後裁判宣告之刑或所定執行刑之總和。而法院於裁量另定應
    執行之刑時，祇須在不逸脫上開範圍內為衡酌，而無全然喪
    失權衡意義或其裁量行使顯然有違比例原則之裁量權濫用之
    例外情形，並不悖於定應執行刑之恤刑目的者，即無違裁量
    權之內部性界限（最高法院103年9月2日103年度第14次刑事
    庭會議決議、104年度台抗字第410號、110年度台抗大字第4
    89號、110年度台抗字第1844號裁定意旨參照）。是本件定
    應執行刑除不得逾越刑法第51條第5款所定法律之外部界限
    （有期徒刑5年），亦應受內部界限之拘束，即不得重於附
    表所示各罪曾定應執行刑及其他各罪宣告刑之總和（有期徒
    刑3年8月）。
五、又按數罪併罰之定應執行刑，目的在將各罪及其宣告刑合併
    斟酌，進行充分而不過度之之評價，係出於刑罰經濟與責罰
    相當之考量，並非予以犯罪行為人或受刑人不當之利益，為
    一種特別的量刑過程，相較於刑法第57條所定科刑時應審酌
    之事項，係對一般犯罪行為之裁量，為定應執行刑之宣告，
    乃對犯罪行為人本身及所犯各罪之總檢視，除應考量行為人
    所犯數罪反應出之人格特性，並應權衡審酌行為人之責任與
    整體刑法目的及相關刑事政策，在量刑權之法律拘束性原則
    下，依刑法第51條第5款之規定，採限制加重原則，授權法
    官綜合斟酌被告犯罪行為之不法與罪責程度、各罪彼此間之
    關聯性（例如數罪犯罪時間、空間、各行為所侵害法益之專
    屬性或同一性、數罪對法益侵害之加重效應等）、數罪所反
    應被告人格特性與傾向、對被告施以矯正之必要性等，妥適
    裁量最終具體應實現之刑罰，以符罪責相當之要求。是法院
    就應併合處罰之數個有期徒刑宣告定其應執行刑時，不僅應
    遵守法律所定以宣告各刑中之最長期為下限，各刑合併之刑
    期為上限，但最長不得逾30年（拘役不得逾120日）之外部
    界限，並應受法秩序理念規範之比例原則、平等原則、責罰
    相當原則、重複評價禁止原則等自由裁量權之內部抽象價值
    要求界限之支配（即內部界線），以使輕重得宜，罰當其責
    ，俾符合法律授與裁量權之目的，以區別數罪併罰與單純數
    罪之不同，兼顧刑罰衡平原則（最高法院110年度台抗大字
    第489號及110年度台抗字第489號裁定、100年度台上字第21
    號、100年度台抗字第440號、105年度台抗字第715號裁判意
    旨參照）。又執行刑之酌定，審酌各罪間之關係時，宜綜合
    考量數罪侵害法益之異同、對侵害法益之加重效應及時間、
    空間之密接程度，各罪間之獨立程度較高者，及行為人所犯
    數罪係侵害不可替代性或不可回復性之個人法益者，法院宜
    酌定較高之執行刑，但仍宜注意維持輕重罪間刑罰體系之平
    衡（107年8月7日司法院院台廳刑一字第1070021860號函訂
    定並自即日生效之「刑事案件量刑及定執行刑參考要點」第
    22至25點規定可參）。至個別犯罪之犯罪情節或對於社會之
    影響、行為人之品性、智識、生活狀況或前科情形等，除前
    述用以判斷各個犯罪之犯罪類型、法益侵害種類、犯罪行為
    態樣、手段、動機是否相同、相似，以避免責任非難過度重
    複者外，乃個別犯罪量處刑罰時已斟酌過之因素（刑法第57
    條），要非定應執行刑時應再行審酌（最高法院105年度台
    抗字第626號裁定意旨參照）。　　　　
六、又定應執行刑，不僅攸關國家刑罰權之行使，於受刑人之權
    益亦有重大影響，除顯無必要或有急迫情形外，法院於裁定
    前，允宜予受刑人以言詞、書面或其他適當方式陳述意見之
    機會，程序保障更加周全（最高法院110年度台抗大字第489
    號刑事裁定意旨參照）。本院經函詢受刑人後，受刑人表示
    無意見（見本院卷第55頁之「陳述意見狀」）；爰依受刑人
    犯罪時間之間隔、行為態樣多樣殊異（有施用毒品、槍砲、
    公共危險、傷害、毀損等）、罪質（有個人法益、財產法益
    、社會法益）、侵害法益之專屬性或同一性、行為次數、責
    任非難重複之程度低、加重、減輕效益及整體犯罪之非難評
    價，綜合評斷其應受矯治之程度，並兼衡責罰相當與刑罰經
    濟原則，於不逾越上述內、外部界限之範圍內，爰裁定如主
    文所示。至併科罰金刑部分，已於原判決內定應執行刑，本
    件別無其他應與附表編號２、３之應執行（罰金）刑合併定刑
    之宣告刑，故不再定執行刑，附此敘明。
七、依刑事訴訟法第477條第1項，刑法第53條、第51條第5 款，
    裁定如主文。　　　　
中    華    民    國    111    年    8    月    15    日
                     刑事第四庭法  官   李辛茹
以上正本證明與原本無異。　                             
對於本件裁定如有不服，應於收受送達後5日內，向本院提出抗
告書狀，敘述抗告之理由，抗告於臺灣高等法院。
中　　華　　民　　國　　111 　年　　8 　　月　　15　　日
                               書記官  李品慧
附表：受刑人余維彬定應執行刑案件一覽表